【裁判字號】    89,訴更,3
【裁判日期】    890724
【裁判案由】    殺人未遂
【裁判全文】
臺灣桃園地方法院刑事判決                            八十九年度訴更字第三號
    公  訴  人  臺灣桃園地方法院檢察署檢察官
    被      告  乙○○
                丁○○
    共      同
    選任辯護人  陽文瑜律師
右列被告因殺人未遂案件，經檢察官提起公訴（八十八年度偵字第三三二三號），本
院為第一審判決（八十八年度訴字第七六六號），經臺灣高等法院撤銷原判決發回本
院更為審理（八十八年度上訴字第四二九一號），本院判決如左：
    主    文
本件公訴不受理。
    理    由
一、公訴意旨略以：被告乙○○與告訴人丙○○係兄弟，因經營醫院及醫院財務之事
    均由丙○○處理，致乙○○對丙○○積怨甚深，竟思除丙○○而後快之，乃於民
    國八十八年二月十一日十九時三十分許，邀同素來知悉其兄弟二人間素怨之被告
    丁○○，基於共同殺人之犯意，由乙○○先至正於桃園縣龜山鄉○○路○段九五
    六號九樓向正在該處釘地板之丙○○謊稱，該址三樓Ｘ光暗房內洗片機故障，要
    丙○○前去查看，丙○○不疑有他乃偕同乙○○同至三樓，二人甫達三樓，由丙○○先行進入暗房，乙○○隨即以預藏之繩索勒住丙○○脖子，欲勒斃丙○○，
    丙○○驚恐奮力掙扎，並仰頭竟發現係乙○○勒住其頸部，乙○○見事跡敗露，
    乃對先行業藏匿於暗房內之丁○○稱「快點」，丁○○聞言立即持電擊棒朝丙○○心臟電擊，丙○○見狀奮力反抗並掙脫繩索，且大聲呼救，乙○○又將丙○○
    壓倒在地，同時掩住丙○○口鼻，又向丁○○稱「電不到再電」等語，丙○○趁
    隙用力以口咬住乙○○手指，乙○○因不耐疼痛而鬆開手，丙○○見狀欲逃脫，
    乙○○又自後拉住丙○○腳腿部致丙○○因而跌倒，丁○○旋上前再以電擊棒電
    擊丙○○心臟，欲置丙○○於死，此時醫師甲○○及乙○○之妻何佩玲因聞丙○○呼救聲上樓查看進入該處，何佩玲見狀即要求被告乙○○立刻鬆手起身，並阻
    止丁○○，丙○○始幸免於難。案經桃園縣警察局龜山分局報告偵辦，因認被告
    乙○○、丁○○涉係犯刑法第二百七十一條第二項之殺人未遂罪嫌。
二、按犯罪事實應依證據認定之，無證據不得推定其犯罪事實，刑事訴訟法第一百五
    十四條定有明文。又告訴人之告訴，係以使被告受刑事訴追為目的，是其陳述是
    否與事實相符，仍應調查其他證據以資審認，最高法院著有五十二年台上字第一
    三００號判例意旨。
三、本件公訴人認被告乙○○、丁○○涉有殺人未遂罪嫌，係以告訴人丙○○之指訴
    及證人甲○○、何佩玲證詞，並有仁義醫院之診斷證明書影本一紙附卷可稽，為
    其主要論據。惟訊據被告乙○○、丁○○固不否認有於右揭時、地由乙○○持其
    平常均置於上衣口袋用以約束病人之紗布條緊勒丙○○之頸部，而丁○○則預先
    躲藏在三樓暗房室，並謀以其所有之電擊器欲電擊丙○○，惟均堅決否認有殺人
    未遂犯行，辯稱：渠等係因乙○○與丙○○兄弟間，因不滿丙○○為人處事方式
    及家族事業仁義醫院之管理權、乙○○之薪資及所得稅以少報多等爭執，而欲共
    同教訓丙○○，渠等實無置丙○○於死之意，當時乙○○雖有以紗布條勒住丙○○頸部，然乙○○於丙○○呼喊救命時，即自行鬆手並未持續緊勒丙○○，又其
    後二人於地上扭打時，案外人甲○○與何佩玲聞訊前來勸阻時，二人即自動鬆手
    ，各自離開，並無繼續扭打或有進一步之行為，渠等並無欲殺害丙○○等語。
四、經查，被告乙○○坦承有以紗布條強勒告訴人丙○○頸部，被告丁○○亦坦承事
    先與乙○○基於犯意聯絡躲藏在三樓暗房室，並以其所有電擊器電擊丙○○，然
    因丙○○掙脫而未電到等語，核與丙○○於警訊時及偵查中指訴之情節相符，而
    丙○○並因此受有頸部勒痕六乘一公分、左大、小腿擦挫傷三乘三公分、下唇擦
    傷四乘一公分、右前臂擦挫傷二乘二公分等傷害，有仁義醫院出具診斷證明書一
    紙附卷可稽，告訴人丙○○前開指訴固非無稽。惟按刑法上殺人罪與傷害罪之區
    別，以加害人有無殺意為斷，被害人受傷之多寡，及是否為致命部位，有時雖可
    藉為認定有無殺意心證，然究不能據為絕對標準。查被告乙○○與告訴人丙○○
    為兄弟關係，原屬同根生，而被告丁○○與丙○○為朋友關係，丁○○僅是為乙○○助拳，三人原無深仇大恨，丙○○於警訊時指訴乙○○欲殺害其之理由，係
    因家族所經營之仁義醫院管理權向由丙○○負責，乙○○企思取而代之而引發殺
    機，而乙○○於警訊時供承其欲「教訓」丙○○之原因係因丙○○處事不公、薪
    水少發、久未調薪及所得稅以少報多等，然究不論係丙○○所言因醫院管理權之
    爭奪，抑或是乙○○所稱薪資所得稅問題所生之爭執，均係財務上之紛爭，似無
    積怨至必須以殺人為解決問題之方法，且果若係因醫院管理權之爭奪而引發乙○○殺機，縱丙○○果為乙○○殺害，然乙○○亦必將面對刑事之追訴，又有何實
    益，雖至愚亦不至此，乙○○、丁○○應無殺害丙○○之動機。
五、告訴人丙○○於事發後，同日二十三時五十分於製作警訊筆錄時，或因突遭此鉅
    變，斯時情緒未撫，憤恨難消，所為之指訴或免誇大而未符真實，依丙○○於警
    訊時指稱當時被告乙○○以紗布條勒住其頸部大約有三分鐘之久，惟按人之腦部
    如因外力作用，致血液停留而造成腦部缺氣達十秒鐘以上時，即會陷入昏迷，已
    據證人即仁義醫院院長甲○○醫師到庭結證在卷，依事件發生當時丙○○雖經乙○○以紗布條勒住頸部，惟當時丙○○尚有能力掙脫，並且大呼救命，顯然若非
    乙○○未緊勒丙○○頸部，而阻斷其血液流通，即是乙○○緊勒之時間未逾十秒
    鐘以上；再勒痕之深淺，依個人體質及出血傾向而有不同，亦據證人甲○○證述
    在卷，丙○○因乙○○以紗布條勒住其頸部，雖受有六乘一公分之勒痕，有卷存
    診斷書及照片可稽，惟乙○○以紗布條勒住丙○○頸部時，「因當時非常用力」
    ，然於丙○○大喊救命時，即自行鬆手，並改以手摀住丙○○之口、鼻，丙○○
    並趁勢以口咬傷乙○○之手指，分據乙○○、丙○○供訴明確，因此尚不能以丙○○頸部有六乘一公分之傷痕，即得證明乙○○係長時間緊勒丙○○頸部，而得
    據以推論乙○○有致丙○○於死之決心。事發現場係位於仁義醫院三樓暗房室，
    丙○○依乙○○之請，由九樓下到三樓暗房室，當時係由丙○○走在前面，乙○○緊跟其後，如乙○○確有殺丙○○之意，自可趁此機會以預藏之利器刺擊丙○○人身或以重物重擊其頭部，均可立時使丙○○無反抗餘地而立時斃命，遂其目
    的，乙○○何須選擇以紗布條勒頸部此種費力又不確定之方式為之；扣案電擊器
    一支，「經檢測性能良好，係一種高電壓、低電流設計之裝備，一般人受電擊一
    至二秒鐘，會產生痛苦暨短暫痳痺而暫時喪失平衡與抵抗力，或產生眩惑暫時無
    法動彈等狀況，且電擊器於正常狀況下使用，即使觸擊頭部或心臟部位亦無有礙
    生命安全及造成對身體永久性暨不可恢復之傷害，惟如對象係心臟疾病患者（如
    心律不整等）應特別注意觀察需否送醫。」，已據本件審理時，再次送請法務部
    調查局鑑驗，有該鑑定機關（八九）陸（三）字第八九０三四八三七號通知書一
    紙附卷可參，坊間均以電擊器作為保全、防身之器具，其目的即係藉由高電壓、
    低電流之電擊，雖對人之生命無礙，然卻能使侵害者因此短暫失去反應能力，此
    為公眾週知之事實，被告乙○○既為醫療從業人員，對此當知之甚詳，則被告乙○○、丁○○欲以此電擊器電擊丙○○，使丙○○因電擊產生痛苦、痳痺、眩惑
    等不適，而達到「教訓」丙○○之目的，即非無可能。又乙○○與丙○○二人，
    其後於三樓暗房室走廊扭打時，丙○○臉上及身上所受之傷害係因於掙脫及扭打
    過程中碰觸房門所造成，已據丙○○陳述明確，而其二人嗣經聞訊趕來之甲○○
    、何佩玲勸阻後，即立即罷手並各自離開，亦據證人甲○○、何佩玲證述在卷，
    似此情狀與常人打架經人勸阻後之反應並無二致，益徵乙○○與丙○○二人當時
    並非浴死搏鬥，甚為明顯；綜此上情，被告乙○○、丁○○辯稱渠等僅係為教訓
    丙○○，並無殺丙○○之意，應可採信。此外，復查無其他積極證據足資證明被
    告乙○○、丁○○確有著手殺人犯行，自屬不能證明被告乙○○、丁○○有殺人
    未遂犯行。惟被告乙○○、丁○○確有於如事實欄所載時、地傷害被害人之犯行
    已堪認定，核其二人均應係犯刑法第二百七十七條第一項之傷害罪。按告訴乃論
    之罪，告訴人於第一審辯論終結前得撤回其告訴，又告訴經撤回者，法院應諭知
    不受理之判決，刑事訴訟法第二百三十八條第一項、第三百零三條第三款定有明
    文。被告乙○○、丁○○所犯刑法第二百七十七條第一項之傷害罪，依同法第二
    百八十七條前段之規定，須告訴乃論。茲據告訴人丙○○於本院前審審理期間當
    庭撤回告訴，揆諸前開法律之規定，應諭知不受理之判決。
四、據上論斷，應依刑事訴訟法第三百零三條第三款，判決如主文。
本案經檢察官何祖舜到庭執行職務。
中      華      民      國      八十九    年    七      月    二十四    日
                                臺灣桃園地方法院刑事第一庭
                                    法  官  黃  斯  偉
右正本證明與原本無異。
如不服本判決，應於判決送達後十日內向本院提出上訴狀( 應附繕本 )，上訴於
臺灣高等法院。
                      書記官  薛  淑  玲
中      華      民      國      八十九    年     七     月    二十六    日


司法院資訊處製作；財團法人民間司法改革基金會備份。
